臺灣苗栗地方法院民事判決　　　　　　100年度苗簡字第157號
原　　　告　朱桂蘭
被　　　告　詹寶英
上列被告因過失傷害案件，原告提起附帶民事訴訟請求侵權行為
損害賠償，經本院刑事庭裁定移送本庭辦理（100 年度簡上附民
字第2 號），本院於民國100 年5 月16日言詞辯論終結，判決如
下：
    主  文
被告應給付原告新臺幣參萬元，及自民國一百年一月二十九日起
至清償日止，按年息百分之五計算之利息。
原告其餘之訴駁回。
本判決第一項於得假執行，但被告如以如主文第一項所示之本金
為原告預供擔保後，得免為假執行。
    事實及理由
一、原告主張：
(一)、被告前受僱於原告之前夫陸炎德，並於陸炎德所有坐落苗栗
    縣卓蘭鎮上新里14鄰食水坑大草排之果園工作，嗣被告於民
    國99年5 月30日10時20分許，在上開果園工寮上方，因故與
    原告發生口角爭執，竟憤而以閩南語恐嚇原告：「現在山上
    沒人，打死你都沒有人知道」、「以後路頭路尾別給我遇到
    ，不然你怎麼死的都不知道」等語，使原告心生畏懼致生危
    害於安全，適有旁人出面勸阻而免生意外。原告因被告前開
    恐嚇行為致精神焦慮，鼻子血管爆裂、被車撞、無法工作等
    ，精神上受有痛苦，故依侵權行為之法律關係，請求被告為
    本件給付，請求被告賠償原告新臺幣（下同）30萬元等語。
(二)、對被告抗辯之陳述：原告梨園之工作多請工人幫忙，且子女
    亦有回家幫忙。又因被告知道原告原駕駛貨車之車牌，原告
    之女擔心原告安全，因而購置車牌號碼2089-C94黑色馬自達
    自小客車借予原告駕駛。
(三)、聲明：
１、被告應給付原告新臺幣30萬元，及自民國99年5 月30日起至
    清償日止，按年息百分之五計算之利息。
２、訴訟費用由被告負擔。
二、被告則以：
(一)、按當事人主張有利於己之事實，就其事實有舉證之責任。但
    別有規定，或依其情形顯失公平者，不在此限，民事訴訟法
    第277 條定有明文，原告鼻子血管爆裂、被車撞與被告無關
    係，其未舉證以明其說，顯無端興訟，不外係向被告索賠之
    藉詞，甚屬無理由。
(二)、原告並非無法工作，其近一、二年方購置車牌號碼2089-C
    94黑色馬自達自小客車，市價約80萬元左右，可向監理所查
    明該車車主是否原告，且原告為苗栗縣卓蘭鎮○○段192 、
    199 地號土地所有權人，該土地上皆係栽種水梨，收成傲人
    ，為卓蘭地區果農所周知，此光裝置水梨禮盒紙箱之訂購數
    量即可證明。
(三)、聲明：
１、原告之訴駁回。
２、訴訟費用由原告負擔。
三、兩造不爭執事項：
(一)、本院99年度簡上字第107號刑事判決業已確定。
(二)、原告及被告的教育程度均為國中畢業。
(三)、原告的職業為務農；被告目前為職業，行為時之職業係受僱
    於原告之前夫（當時為原告之配偶），從事農業。
(四)、原告財產有農地一筆（價值約200多萬元）；被告無資產。
四、法院之判斷：
(一)、經查，本件原告主張被告對其為恐嚇言語之事實，業據本院
    職權調閱本院99年度簡上字第107 號刑事全卷核閱在案，原
    告就此部分之事實已於警詢、偵查時指訴甚詳，核與證人朱
    永標在上開刑事案件之各次證述相符，被告於上開時、地，
    與原告因細故發生口角之情，亦為被告於上開刑事案件所自
    承，堪信原告之主張屬實。被告嗣後所辯其未對原告恐嚇等
    語，應無足採。
(二)、按因故意或過失，不法侵害他人之權利者，負損害賠償責任
    。故意以背於善良風俗之方法，加損害於他人者亦同。又不
    法侵害他人之身體、健康、名譽、自由、信用、隱私、貞操
    ，或不法侵害其他人格法益而情節重大者，被害人雖非財產
    上之損害，亦得請求賠償相當之金額。民法第184 條第1 項
    、民法第195 條第1 項前段分別定有明文。而觀諸被告所為
    惡害通知之言詞，在社會一般通念上，信一般有理解事務能
    力之人均得明其涵意，而因此心生畏佈恐懼，致生危害於安
    全，是堪認原告因被告之恐嚇致生畏怖，其精神方面活動已
    受牽制，而受有不法之侵害。並致原告精神上因此受有痛苦
    ，則原告依前開規定，請求被告應負侵權行為損害賠償責任
    ，亦屬有據。
(三)、次按計算非財產上之損害賠償應以實際加害之情形、被害人
    所受精神上痛苦之程度、賠償權利人之身份地位、經濟能力
    ，並斟酌賠償義務人之經濟狀況、可歸責之程度等定之。有
    關此一酌定精神慰撫金事項，有本件兩造所不爭執之事項
     (二)、(三)、(四)可資斟酌。本院考量被告前開恐嚇行為，致原
    告受有精神上受有痛苦，復考量前開兩造之身分、地位、經
    濟能力等相關資料，認原告請求被告應賠償精神慰撫金以
    30,000元為適當；逾此部分請求，則非相當。至原告附帶請
    求利息部分，參照最高法院民國56年臺上字第1863號判例所
    揭示：「民法第213 條第2 項所謂因回復原狀而應給付金錢
    者，例如侵害者為金錢，則應返還金錢，如受侵害者為取得
    利益之物，則於返還原物之外，更應給付金錢抵償其可得利
    益，始克回復原狀，是我民法明定身體、健康之傷害應為金
    錢賠償( 民法第193 條、第195 條第1 項前段) ，此即民法
    第213 條第1 項所謂法律另有規定，自無適用同條第2 項規
    定之餘地。原審竟憑該條第2 項規定，命上訴人就醫藥費及
    慰藉金加給利息，顯有錯誤。」等意旨，應認原告僅得請求
    被告給付自起訴狀繕本送達被告之翌日( 即100 年1 月29
    日) 起至清償日止按年息百分之5 計算之遲延利息。從而，
    原告本於侵權行為損害賠償請求權之法律關係，請求被告給
    付300,000 元及自99年5 月30日起至清償日止，按年息百分
    之5 計算之利息，其中30,000元及及自100 年1 月29日起至
    清償日止，按年息百分之5 計算之利息，核屬正當，應予准
    許，逾此範圍，係無理由，應予駁回。
(四)、本判決如主文第一項所命之給付，係就民事訴訟法第427 條
    第1 項至第4 項訴訟適用簡易程序所為被告敗訴之判決，應
    依職權宣告假執行。又核本件有准被告預供擔保免為假執行
    之必要，爰依民事訴訟法第392 條第2 項規定，由本院以職
    權宣告被告預供相當之擔保而免為假執行。
(五)、本件事證已臻明確，兩造其餘主張、陳述與舉證，經審酌與
    本院前開判斷不生影響，爰不再予逐一論述，附此敘明。
(六)、本件為刑事附帶民事訴訟案件，由刑事庭移送本庭審理，依
    刑事訟訴法第504 條第2 款規定，免納裁判費，是本院不於
    主文中就訴訟費用之負擔併予裁判，併予敘明。
中    華    民    國   100    年    5     月    23    日
                   苗栗簡易庭  法  官  羅  永  安
以上正本係照原本作成。
如對本判決上訴，須於判決送達後20日內向本院提出上訴狀。
如委任律師提起上訴者，應一併繳納上訴審裁判費。
中    華    民    國   100    年    5     月    23    日
                               書記官  張  哲  豪